【裁判字號】    95,上易,148
【裁判日期】    950426
【裁判案由】    竊盜
【裁判全文】
臺灣高等法院高雄分院刑事判決         95年度上易字第148號
上  訴  人  臺灣高雄地方法院檢察署檢察官
上  訴  人
即  被  告  乙○○
                    （另案
選任辯護人  蘇吉雄  律師
輔  佐  人  甲○○
上列上訴人等因被告竊盜案件，不服臺灣高雄地方法院94年度簡
上字第114 號中華民國95年1 月12日第一審判決（聲請簡易判決
處刑案號：臺灣高雄地方法院檢察署93年度偵字第21572 號），
提起上訴，本院判決如下：
    主  文
原判決撤銷。
    理  由
一、按被告之法定代理人或配偶，得為被告之利益獨立上訴，刑
    事訴訟法第345 條定有明文。惟被告之父母以法定代理人之
    資格為被告利益獨立上訴，必以被告係無行為能力人或限制
    行為能力人為前提要件。上訴人業經成年，且非禁治產人，
    其父既無法定代理人之資格，自無獨立上訴之餘地（最高法
    院40年度台上字第281 號判例參照）。
二、本件被告乙○○係民國（下同）62年7 月13日出生，有其年
    籍資料在卷可憑，是原審法院高雄簡易庭於93年12月30日以
    93年度簡字第5906號簡易判決判處被告有期徒刑4 月時，被
    告已為滿31歲之成年人，又被告並未經法院為禁治產宣告一
    節，為證人即被告之母甲○○於本院審理中證述在卷（見本
    院卷第73頁），且依卷附資料亦查無被告業經法院為禁治產
    宣告之資料，是被告並非禁治產人，應可認定。查被告經原
    審法院高雄簡易庭判決處刑後，被告並未提起上訴，而係被
    告之母甲○○為被告提起上訴之事實，業經證人甲○○於本
    院審理中結證稱：「（簡易判決後之上訴狀，這張上訴狀是
    誰寫的？）有一些我寫的，有一些別人寫的。後面乙○○的
    名字是我寫的。」、「（你為什麼要替他提起上訴？）因為
    經濟狀況不好，我就幫她上訴。」、「（上訴之前你有沒有
    問過乙○○？）沒有，我上訴之後才告訴乙○○何時要出庭
    。」等語明確（見本院卷第73頁），足認被告對於上開簡易
    判決並未提起上訴，係由被告之母自行書寫被告姓名後，為
    被告提起上訴已明。惟被告係成年人，被告之母甲○○顯非
    被告之法定代理人，即無為被告提起上訴之權，其為被告提
    起上訴，依上開說明，此項上訴自屬法律上不應准許，且無
    法補正之不合法上訴，原審法院之合議庭原應適用刑事訴訟
    法第455 條之1 第3 項、第367 條規定判決駁回，始屬適法
    。原判決竟撤銷第一審簡易判決，從實體上判決被告無罪，
    應令入相當處所，施以監護3 年，顯有違誤。
三、被告對於原判決固提起上訴，惟本次上訴，上訴狀係由被告
    之母甲○○所寫，未經乙○○的同意，是提出上訴之後才跟
    乙○○講的等情，亦據證人吳秀應在本院審理中證述在卷（
    見本院卷第73頁），其上訴固不應准許。又檢察官上訴意旨
    以被告行為時之精神狀態尚未達於心神喪失程度，指摘原判
    決不當，固非可採，惟原判決既有上開可議之處，仍屬無可
    維持，應由本院將原判決撤銷。且因原判決係對不合法之上
    訴所為之實體判決，並不影響上開簡易判決之效力，本院僅
    應將原判決撤銷即可，無從改判。再被告之上訴雖不合法，
    惟原判決既經撤銷，自亦無庸另為上訴駁回之諭知。
四、本件原判決既經撤銷而不存在，原簡易判決處刑亦已因未經
    合法上訴而確定，本院自無從就檢察官移送本院併辦部分（
    95年度偵字第5021號、第1300、5017、5019號）併為審究，
    上開移送本院併辦部分應退由檢察官另為適法之處理，附此
    敘明。
據上論結，應依刑事訴訟法第369 條第1 項前段，判決如主文。
本案經檢察官許月雲到庭執行職務。
中    華    民    國    95    年    4     月    26    日
                  刑事第四庭    審判長法  官 蕭權閔
                                      法  官 陳吉雄
                                      法  官 林水城
以上正本證明與原本無異。
本判決不得上訴。
中    華    民    國    95    年    4     月    26    日
                                      書記官 吳新貞


司法院資訊處製作；財團法人民間司法改革基金會備份。
